【裁判字號】    97,台上,6415
【裁判日期】    971211
【裁判案由】    強盜
【裁判全文】
最高法院刑事判決            九十七年度台上字第六四一五號
上  訴  人  台灣高等法院花蓮分院檢察署檢察官
被      告  甲○○
選任辯護人  林國泰律師
上列上訴人因被告強盜案件，不服台灣高等法院花蓮分院中華民
國九十五年四月十八日第二審判決（九十四年度上訴字第二三二
號，起訴案號：台灣花蓮地方法院檢察署九十三年度核退偵字第
一八一號），提起上訴，本院判決如下：
    主  文
上訴駁回。
    理  由
按刑事訴訟法第三百七十七條規定，上訴於第三審法院，非以判
決違背法令為理由，不得為之。是提起第三審上訴，應以原判決
違背法令為理由，係屬法定要件。如果上訴理由書狀並未依據卷
內訴訟資料，具體指摘原判決不適用何種法則或如何適用不當，
或所指摘原判決違法情事，顯與法律規定得為第三審上訴理由之
違法情形，不相適合時，均應認其上訴為違背法律上之程式，予
以駁回。本件檢察官上訴意旨略稱：(一)、被告甲○○於案發期間
受僱於陳建男在台北市信義區一０一大樓工作，當時工程在趕工
，每天上午八時上班，下午六時下班，下班後一起坐車回三重市
○○路三民國中附近之宿舍，約晚上八時，一起開伙，當時都住
在一起，被告不可能翹班等情，固據證人陳建男於第一審結證屬
實。惟調查本案之偵查員楊國維於第一審結證﹕「我們到一０一
找被告時，被告有告訴我們他有不在場證明，當時他老闆（指陳
建男）有在場，但他老闆也無法確認案發時被告是否在台北，因
為沒有打卡紀錄。」等情在卷。又警方偵辦人員至被告當時工作
地點台北一０一大樓工地通知其到案說明案情，其老闆陳建男有
陪同在場，過程中告知被告涉嫌案件及聯繫到案說明時間，當時
陳建男並未出示任何有關被告工作之書面資料一節，亦有花蓮縣
警察局新城分局函可稽。依此，被告所言伊於民國九十一年十二
月十日晚上八時許，人在台北縣三重市○○路三民國中附近之宿
舍內之不在場證人，是否專指住於花蓮縣新城鄉康樂村四十三之
七號之潘志華﹖除潘志華外，同日與被告住於宿舍內之工人尚有
何人可資證明當時被告人在宿舍內，而未返回花蓮縣新城鄉？（
陳建男於第一審證述﹕除了本身住台北地區的工人外，其他的都
一起住在三重市○○路三民國中附近的宿舍四樓及五樓；固定的
工人約有十人，其餘的有些都是外調的臨時工等語）。(二)、被告
雖供稱伊在一０一大樓工作時間，約有一個月；證人陳建男亦證
稱﹕「當時被告的薪資所得是報在台灣翰澤石材公司。」惟財政
部台灣省北區國稅局花蓮縣分局檢附之九十一年度綜合所得稅各
類所得資料清單內，何以無被告在台灣翰澤石材公司領取薪資所
得及扣繳稅額之相關資料﹖其原因何在？凡此所述之待證事實，
既關係證人盧秀桂指認之是否正確及其證詞之是否可信；證人陳
建男、林志明等人之證詞是否真實、被告之辯解是否可採及其有
無公訴意旨所指普通強盜犯行之認定，自有詳加調查，釐清真相
之必要，原審未就之詳予調查究明，即駁回公訴人之上訴，維持
第一審無罪之判決，尚嫌調查職責未盡，難昭折服等語。
惟查：證據之取捨、事實之認定，乃事實審法院職權行使之範圍
，事實審法院經調查證據之結果，本於確信，依自由心證之取捨
證據，苟其取捨，與經驗法則或論理法則無違，即不得任意指為
違法，而據為適法之第三審上訴理由。本件原判決以公訴意旨略
以：被告意圖為自己不法之所有，於九十一年十二月十日晚上八
時許，至花蓮縣新城鄉嘉新村嘉新一０三號盧秀桂、乙○○經營
之檳榔攤內，先向乙○○佯稱要購買檳榔，隨即動手強拉乙○○
背於肩上之皮包（內有新台幣一千餘元等物），以此強暴之方式
，至使乙○○不能抗拒，而取走皮包一只，盧秀桂見狀乃上前抓
住被告之背心，被告即脫下背心逃逸，嗣經警方由該背心口袋中
取出被告之亞藝影音會員卡，循線查獲等情，因認被告涉犯刑法
第三百二十八條第一項之強盜罪嫌。經審理結果，認不能證明被
告犯罪，因而維持第一審諭知被告無罪之判決，駁回檢察官在第
二審之上訴。係以：被告否認有強盜犯行，辯稱其於九十一年十
二月七日凌晨與潘志華搭火車北上，案發期間均在台北縣、市工
作居住，扣案歹徒穿著之背心及口袋內之證件係其遺失之物，現
場遺留之拖鞋非其所有等語。經查被害人乙○○迭次陳稱：因緊
張無法指認歹徒之外貌、長相、身材，亦無法指認被告等語。證
人盧秀桂雖指認被告即為犯案歹徒，惟盧秀桂於警局指認之前，
即已看過扣案之被告證件，且其於九十一年十二月十二日報案時
，警方係以被告照片供盧秀桂為「單一特定對象」之指認，並未
同時提供他人照片予「選擇式指認」或「列隊指認」等情，業經
證人即偵查員楊國維證述明確，則盧秀桂於警局及偵查中就被告
照片所為之指認，均難以排除係在警方及檢察官暗示某特定對象
涉嫌重大之情形下所為，無法得其正確性。又盧秀桂於原審當庭
對被告所為之指認，因其先前指認已受相當程度之誘導及影響，
其正確性及可信性仍值懷疑，在無其他佐證下，尚難遽予採信。
歹徒遺留於現場之拖鞋一雙，經第一審勘驗及命被告試穿結果，
與被告雙腳尺寸明顯不合，被告左右腳腳跟均突出拖鞋後緣三‧
五公分，有勘驗筆錄及照片可稽。衡諸常情，被告穿著該雙尺寸
不合之拖鞋犯案之可能性極低，被告辯稱該雙拖鞋非其所有，應
堪採信。又依被告使用之0000000000號行動電話通聯
紀錄所載，該支行動電話於九十一年十二月七日凌晨二時十八分
通話之基地台位置在花蓮縣秀林鄉民治一三八號二樓；同日十六
時十二分已在台北市○○區○○路十二號，該日之後至同年十二
月十四日間之通話地點一直在台北市信義區及台北縣三重市一帶
。另被告於案發期間受僱於陳建男，在台北市信義區一０一大樓
工作，下班後均返回三重市○○路三民國中附近宿舍，一同食宿
等情，據證人陳建男供明；警員楊國維亦陳稱：案發後至台北一
０一大樓找被告問案，當時被告在一０一大樓工作等語。被告所
辯案發期間在台北地區工作居住乙節，與上述通聯紀錄及陳建男
、楊國維之證詞相符，當屬可採。復依上述通聯紀錄所載，案發
當日即九十一年十二月十日十二時九分，被告通話地點在台北市
信義區○○路十二號；同年十二月十一日凌晨零時十四分之通話
地點在台北縣三重市○○街七０九號，可徵被告當日確曾至一０
一大樓上班，並於晚間返回三重市。且乙○○遭強取皮包之時間
為九十一年十二月十日晚間八時許，歹徒係徒步前往，如係被告
犯案，以花蓮、台北兩地距離非近，依一般經驗，當無可能於約
四小時內趕回台北縣三重市。況衡諸常情，檳榔攤一天營業所得
不多，被告似無遠從台北至花蓮作案，再長途跋涉趕回台北之可
能。現場遺留之背心，及背心口袋內之亞藝影音會員卡、潘娜姿
（被告之母）之強制汽車責任保險證，雖為被告所有及所用之物
，然證人林志明、林清華兄弟均證述：被告之背心曾經留在渠等
家中，後來不見等語，可見被告辯稱背心遺失乙節，亦非虛假，
尚難憑此推斷犯案之人必為被告。另被告陳稱：據林志明告知該
背心為「林義光」穿走，「林義光」當時在監服刑一節，雖查無
「林義光」其人在監資料，惟林志明亦為相同之供述，尚難因查
無林義光其人，即認被告所辯為卸責之詞。又被告就何時發現背
心不見一節，前後所述不一，惟仍難否定被告案發當日在台北工
作之事實。已說明就案內所有證據資料，本於調查所得，為綜合
之判斷。所為論斷，俱有卷存證據資料可資覆按，並無採證或認
定事實違背經驗法則或論理法則，或其他違背法令之情形。上訴
意旨並未依據卷內訴訟資料具體指摘原判決有何不適用法則或適
用不當之違背法令情事，且置原判決明白論列之事項於不顧，徒
以除陳建男、潘志華外，是否尚有他人可證明被告於案發時未返
回花蓮，及被告於九十一年度之薪資所得資料等，與本案待證事
實並無必要之關聯性，亦顯然不足動搖原判決所為論斷之枝節問
題，任意指摘原判決不當，核與法律規定得為第三審上訴理由之
違法情形，不相適合。其上訴違背法律上之程式，應予駁回。
據上論結，應依刑事訴訟法第三百九十五條前段，判決如主文。
中    華    民    國  九十七  年   十二   月   十一   日
                      最高法院刑事第五庭
                          審判長法官  陳  正  庸
                                法官  賴  忠  星
                                法官  林  秀  夫
                                法官  宋      祺
                                法官  陳  祐  治
      本件正本證明與原本無異
                                      書  記  官
中    華    民    國  九十七  年   十二   月   十七   日
                                                Ａ


司法院資訊處製作；財團法人民間司法改革基金會備份。
